臺灣板橋地方法院刑事判決　　　　　　　94年度交訴字第39號
公　訴　人　臺灣板橋地方法院檢察署檢察官
被　　　告　己○○
上列被告因公共危險等案件，經檢察官提起公訴（94年度偵字第
4120號），本院判決如下：
    主  文
己○○因過失傷害人，處有期徒刑柒月；又駕駛動力交通工具肇
事，致人受傷而逃逸，處有期徒刑壹年柒月；應執行有期徒刑貳
年。
    事  實
一、己○○並未考領駕駛執照，本不得為任何駕駛車輛行為，竟
    仍於民國（下同）93年2 月24日晚上10時30分許，無照駕駛
    （起訴書未記載無照駕駛之部分）車號CN-3393 號自用小客
    車（為陳豪之母甲○所有，由陳豪友人丁○○未經同意擅用
    ），搭載丁○○與2 名不知名之友人，沿臺北縣泰山鄉○○
    路往新莊方向行駛，途經臺北縣泰山鄉○○路與中港南路口
    時，本應遵守號誌之指示，遇紅燈時應依車道魚貫暫停，及
    注意車前狀況，而依當時天候晴、夜間有照明、柏油路面無
    缺陷障礙物、視距良好等情況下，並無不能注意之情事，竟
    於紅燈時未依規定暫停，猶貿然闖越交岔路口，因而撞擊自
    中港南路由泰山往五股方向綠燈直行至前揭交岔路口之騎乘
    車號GWC-659 號重型機車之丙○○機車左側，致丙○○人車
    倒地，受有左臉擦傷、左上眼瞼撕裂傷、左側顴骨骨折之傷
    害，當場昏迷不醒；己○○於駕車肇事後，竟另起犯意，未
    停車察看丙○○之傷勢，亦未將其送醫救護或報警處理，即
    駕車正欲逃離現場時，適有丙○○之兄乙○○騎乘車號F38-
    655 號重型機車於後見狀，旋即騎乘該機車上前追趕己○○
    ，並在該自用小客車右前側喊叫，要求黃志瑋停車，己○○
    為逃避乙○○之追趕，遂基於傷害之犯意，駕車向右偏撞乙○○之左後側機車車尾，致乙○○之機車打橫倒地，乙○○
    因而受有右側上肢、左側下肢多處鈍挫傷之傷害；隨後己○○繼續加速駕車駛離，駛至臺北縣新莊市○○路○ 段6 巷底
    後棄車逃逸。迨警方依據前揭自用小客車車號循線查獲涉犯
    同一車輛竊盜罪嫌之丁○○（涉犯竊盜罪嫌部分，現由臺灣
    基隆地方法院檢察署偵辦中）後，由丁○○於警詢之供詞，
    始查悉上情。
二、案經丙○○、乙○○訴由臺北縣政府警察局新莊分局報請臺
　  灣板橋地方法院檢察署檢察官偵查起訴。
    理?由
甲、證據能力部分
    按刑事訴訟法第159 條第1 項雖規定，被告以外之人於審判
    外之言詞或書面陳述，除法律有規定外，不得作為證據。惟
    同法第159 條之5 第2 項已規定，當事人、代理人或辯護人
    於法院調查證據時，知有第159 條第1 項不得為證據之情形
    ，而未於言詞辯論終結前聲明異議者，視為有前項之同意（
    指同條第1 項之同意作為證據）。此乃第159 條第1 項所容
    許，得作為證據之例外規定之一。經查本案被告、檢察官於
    言詞辯論終結前，均未就證人丁○○、何建興於警詢中證詞
    之證據能力部分主張有不得為證據之情形，依刑事訴訟法第
    159 條之5 第2 項規定，即視為同意。又按刑事訴訟法第15
    9 條之1 第2 項規定，被告以外之人於偵查中向檢察官所為
    之陳述，除顯有不可信之情況者外，得為證據。是以被告於
    言詞辯論終結前，亦未就前揭證人於偵訊時之證言，主張有
    何顯不可信之情況，故皆得為證據。而卷附之道路交通事故
    調查報告表2 件、道路交通事故調查報告表（一）（二）各
    1 件、佳弘汽車工程行估價單1 紙、贓物認領保管單1 件、
    診斷證明書2 件、車籍作業系統- 查詢認可資料1 件、證號
    查詢汽車駕駛人2 件之證據能力部分，均無顯有不可信之情
    況，皆屬同法第159 條之4 第2 款傳聞例外之情形；是依上
    開規定，前揭傳聞證據均有證據能力，合先敘明。
乙、實體部分
一、訊據被告己○○矢口否認有何上開犯行，辯稱：當天（指93
    年2 月24日）伊沒有與證人丁○○到肇事地點，伊是在祖母
    庚○○○家云云。經查：
（一）上開犯罪事實，除據告訴人即被害人丙○○、乙○○之指
      訴外，並經證人丁○○於警詢、偵查中及本院審理時皆證
      述綦詳（分別見臺灣板橋地方法院檢察署93年度偵字第17
      119 號偵查卷宗第19頁警詢筆錄、同上偵查卷宗93年11月
      16日訊問筆錄第2 、3 頁、同上偵查卷宗94年1 月26日訊
      問筆錄第2 頁及本院卷宗94年6 月15日審判筆錄第4 至7
      頁），且與證人即佳弘公司工程行技工何建興及證人姜添
      田警員分別於警詢中和偵查時及本院審理時之證述互核相
      符（詳見同上偵查卷宗第28至31頁警詢筆錄、同上偵查卷
      宗第103 、104 頁訊問筆錄及本院94年8 月23日審判筆錄
      第4 至6 頁），並有道路交通事故調查報告表2 件、道路
      交通事故調查報告表（一）（二）各1 件、佳弘汽車工程
      行估價單1 紙、陳豪出具之臺北縣（政府）警察局贓物認
      領保管單1 件、行政院國軍退除役官兵輔導委員會臺北榮
      民總醫院住院診斷證明書2 件、肇事現場和車損照片共22
      幀、車籍作業系統- 查詢認可資料1 件及證號查詢汽車駕
      駛人2 件各在卷可稽（分別附於同上偵查卷宗第19至22、
      33、38、42、45至51頁正反面、52頁及本院卷宗內）。
（二）被告雖請求本院傳訊證人戊○○以證明其於案發當日不在
      肇事現場乙情，惟其於警、偵訊時及本院2 次審判程序（
      94年6 月15日、同年7 月19日）中均未曾提及此一重要證
      據，卻於本院行第3 次審判程序前（即94年7 月22日），
      始以書狀向本院聲請傳訊證人戊○○到庭作證（見本院卷
      宗第115 至117 頁之被告聲請狀1 件可憑），已屬違常；
      而證人戊○○於本院審理時先則證稱：當天伊去被告家找
      他，後來被告接聽丁○○之電話後，表示丁○○出事，伊
      要去領錢，後來被告就出去了，大約快中午時回來，就沒
      有再外出云云（見本院卷宗94年8 月23日審判筆錄第7 頁
      ）；證人戊○○經本院與被告隔離訊問並經公訴人當庭曉
      諭後，即改稱：「（檢察官問：是否是被告要你來幫他作
      證？）是的，希望不要判被告那麼重。」、「（檢察官問
      ：真實情形如何？）我什麼都不知道，因為94年7 月21日
      到高院作證時，碰到他（指被告），他教我如何供述。」
      、「（審判長問：被告有無表示要你幫他作證的理由？）
      因為他說這條判刑會很重。」、「（審判長問：被告有無
      要你做何供述？）如我剛剛所述，但是當天我根本沒有去
      他家。」等語（見同上審判筆錄第10 頁）； 並有證人戊○○與被告於臺灣臺北看守所之戒護資料表計2 件可考（
      附於本院卷宗第124 、125 頁）；是以證人戊○○顯係受
      被告所託而為虛偽證言，被告枉顧司法威信，教唆他人作
      偽證，為其脫罪，足見其心虛理虧，益徵其所辯，並不足
      採信。
（三）按汽車行駛時，駕駛人應注意車前狀況，並隨時採取必要
      之安全措施；汽車行駛至交岔路口，其行進、轉彎、應遵
      守燈光號誌或交通警察之指示；行至有號誌之交岔路口，
      遇紅燈應依車道連貫暫停，不得逕行插入；道路交通安全
      規則第94條第3 項、第102 條第1 項第1 款及第11款分別
      定有明文。被告行經交岔路口，應注意車前狀況及遵守燈
      光號誌，而依當時狀況亦無不能注意之情事，竟遇紅燈未
      暫停反而逕行闖越交岔路口，致撞擊告訴人丙○○，使其
      受有如犯罪事實欄所述之傷害，此有臺北榮民總醫院檢驗
      部急診檢驗室報告及上揭住院診斷證明書各1 件在卷可參
      （附於同上偵查卷宗第41、42頁），是被告之過失與告訴
      人丙○○所受之傷害間，顯有相當之因果關係，堪以認定
      。
（四）另被告於本院審理時雖要求傳訊佳弘汽車工程行老闆及車
      主甲○到庭作證，惟皆未表明待證事項，且與本案事實亦
      無關連性，故均無傳訊之必要，附予敘明。
（五）綜上所述，本件事證已臻明確，被告犯行洵堪認定，應各
      予依法論科。
二、查被告無照駕駛自用小客車過失撞及告訴人丙○○，因而致
    告訴人丙○○受傷之犯行，核係犯刑法第284 條第1 項前段
    之過失傷害罪；被告於肇事後，未救護告訴人丙○○或報警
    處理，即駕車欲逃離現場，適於告訴人丙○○之兄乙○○騎
    車阻擋其離去時，竟又基於傷害之犯意，以撞擊被害人乙○○車子致被害人乙○○成傷後逃逸之犯行，核係犯刑法第18
    5 條之4 之駕駛動力交通工具肇事致人受傷而逃逸罪及同法
    第277 條第1 項之傷害罪；被告所犯前揭肇事逃逸罪及傷害
    罪間，有目的、手段之牽連關係，應依刑法第55條後段規定
    ，從一重之駕駛動力交通工具肇事致人受傷而逃逸罪處斷（
    起訴書認2 罪應予分論併罰，容有誤會）。又被告無照駕駛
    ，因而致告訴人丙○○受傷，就過失傷害罪部分，應依道路
    交通管理處罰條例第86條第1 項之規定加重其刑。又被告所
    犯上開過失傷害罪及駕駛動力交通工具肇事致人受傷而逃逸
    罪2 罪間，犯意各別，行為互殊，應予分論併罰。爰審酌被
    告無照駕車，完全無視交通安全規定，及其他用路人之生命
    安全，因而肇事致人成傷後，並未對傷者施以救護，又其於
    肇事後，欲棄被害人於不顧，復傷害阻擋其離去之人，其之
    行為應予非難，再衡其犯後非但否認犯行飾詞狡辯，且又教
    唆他人作偽證，意圖脫罪，顯見其犯後未見悔悟等一切情狀
    ，各量處如主文所示之刑，並定其應執行之刑，以示懲儆。
    至公訴人認被告犯後態度不良，公然向司法抗拒，應予重懲
    ，雖就被告過失傷害犯行，求刑3 月，就被告肇事逃逸犯行
    ，求刑3 年6 月，就被告傷害犯行，求刑1 年4 月，然本件
    起訴法條之論罪已有錯誤，公訴人據此求刑，尚嫌過重，應
    認量處如主文所示之刑度，較為妥適，併此敘明。
據上論斷，應依刑事訴訟法第299 條第1 項前段，道路交通管理
處罰條例第86條第1 項，刑法第11條前段、第284 條第1 項前段
、第185 條之4 、第277 條第1 項、第55條、第51條第1 項第5
款，罰金罰鍰提高標準條例第1 條前段，判決如主文。
本案經檢察官孫治平到庭執行職務
中　　華　　民　　國　　94　　年　　9  　 月　　9 　　日
                  刑事第十二庭  審判長法　官  高  玉  舜
                                      法  官  吳  幸  娥
                                      法  官  陳  靜  茹
以上正本證明與原本無異
如不服本判決應於送達後10日內向本院提出上訴狀
                                      書記官　廖  美  紅
中　　華　　民　　國　　94　　年　　9  　 月　　9 　　日
附錄本案論罪科刑法條全文
刑法第284 條
因過失傷害人者，處六月以下有期徒刑、拘役或五百元以下罰金
，致重傷者，處一年以下有期徒刑、拘役或五百元以下罰金。
從事業務之人，因業務上之過失傷害人者，處一年以下有期徒刑
、拘役或一千元以下罰金，致重傷者，處三年以下有期徒刑、拘
役或二千元以下罰金。
刑法第185 條之4
駕駛動力交通工具肇事，致人死傷而逃逸者，處六月以上五年以
下有期徒刑。
刑法第277 條
傷害人之身體或健康者，處三年以下有期徒刑、拘役或一千元以
下罰金。
犯前項之罪因而致人於死者，處無期徒刑或七年以上有期徒刑；
致重傷者，處三年以上十年以下有期徒刑。
